【裁判字號】    92,交抗,1014
【裁判日期】    921030
【裁判案由】    違反道路交通管理處罰條例
【裁判全文】
臺灣高等法院交通事件裁定                      九十二年度交抗字第一０一四號
    抗告人 甲○○
右抗告人因違反道路交通管理處罰條例案件，不服台灣台北地方法院中華民國九十二
年九月二十五日裁定（九十二年度交聲字第一０二二號），提起抗告，本院裁定如左
：
    主  文
抗告駁回。
    理  由
一、本件抗告意旨略以：執勤員警當時未備相機，只憑肉眼，天色又晚，往哪個方向
    逃逸如何確定？根本沒有印象當天有行經員警所指違規地點。我當時根本未見警
    員當時有攔車稽查及用指揮棒云云。
二、按汽車（含機器腳踏車）駕駛人轉彎時不依標誌、標線、號誌指示者，處二百元
    以上六百元以下罰鍰（折合新臺幣六百元以上一千八百元以下罰鍰），並記違規
    點數一點；又汽車（含機器腳踏車）駕駛人駕駛汽車（含機器腳踏車）有違反道
    路交通管理處罰條例之行為，經交通勤務警察或依法令執行交通稽查任務之人員
    制止時，不聽制止或拒絕停車接受稽查而逃逸者，除按各該條規定處罰外，處新
    臺幣三千元以上六千元以下罰鍰，並記違規點數一點，道路交通管理處罰條例第
    四十八條第二款、第六十條第一項、第六十三條第一項第一款定有明文。又機慢
    車兩段左轉標誌，用以告示左轉機器腳踏車或慢車駕駛人應遵照號誌指示，在號
    誌顯示允許直行時先行駛至右前方路口之左轉待轉區等待左轉，俟該方向號誌顯
    示允許直行後，再行續駛，以兩段方式完成左轉，本標誌設於實施機慢車兩段左
    轉路口附近顯明之處，並配合機慢車左轉待轉區○○○○○道路交通標誌標線號
    誌設置規則第六十五條亦定有明文。是機器腳踏車駕駛人行近設有「機慢車兩段
    左轉」標誌之路口時，應循前開兩段式左轉之規定完成左轉，不得逕行轉往左方
    路口，否則即屬前開條例第四十八條第二款所規定之違規行為。
三、本件抗告人甲○○於民國九十二年五月十三日二十一時三十分許，騎乘其所有之
    車牌號碼ＪＥ二─二七三號重型機車，行駛至台北市○○○○路口時，由基隆路
    四段直接向西行駛至公館內環車道（東往西），因未依規定兩段式於機車停轉區
    待轉，為於公館內環處執行交通稽查員警目睹違規過程，並立即上前攔車稽查時
    ，其拒絕停車接受稽查並闖紅燈往基隆路三段加速逃逸，而為台北市政府警察局
    文山分局第二分局警員陳宗賢以受處分人之機車有違反前揭道路交通管理處罰條
    例第四十八條第一項第二款、第六十條第一項規定之事實製單舉發，嗣將舉發通
    知單送達於受處分人後，受處分人於舉發通知單上所載之應到案日期前向原處分
    機關提出申訴，並陳明其係實際駕駛人，經原處分機關函請舉發單位調查結果，
    仍認受處分人騎乘機車有前開違規行為，原處分機關乃於九十二年七月三十日分
    別依道路交通管理處罰條例第四十八條第一項第二款、第六十條第一項、第六十
    三條第一項第一款（裁決疏漏引第一款）、違反道路交通管理事件統一裁罰基準
    表之規定，裁處受處分人新台幣（下同）六百元，並記違規點數一點﹔又另依道
    路交通管理處罰條例第六十條第一項、第六十三條第一項第一款規定（裁決書漏
    引第一項）、違反道路交通管理事件統一裁罰基準表之規定，裁處受處分人三千
    元，並記違規點數一點，受處分人於九十二年八月十一日具狀聲明異議。
四、經查：
（一）抗告人先於聲明異議狀稱：當天時間很晚，質疑舉發員警有無看錯之可能？及
      當時根本未見鳴笛或輔以燈光指揮棒示意等情。嗣另以當天根本未騎車行經員
      警所指違規地點。其理由先指當時未見員警鳴笛或用指揮棒示意停車，繼則稱
      根本未行經該路段，相互矛盾，足見均屬避就之詞。
（二）本件抗告人即受處分人甲○○於九十二年五月十三日二十一時三十分許，駕駛
      車牌號碼ＪＥ二－二七三號重型機車，行駛至臺北市○○○○路口時，由基隆
      路四段直接向西行駛至公館圓環內環車道，被於公館內環處執行交通稽查員警
      目睹違規過程，並立即上前攔車稽查時，該機車騎士未停反而闖紅燈往基隆路
      三段加速逃逸，並不理會執勤員警之手勢及制止，執勤員警依違反道路交通管
      理處罰條例第四十八條第一項第二款、第六十條第一項舉發，且執勤員警稱違
      規當時不僅鳴笛及手勢示意停車接受稽查外，並輔以燈光指揮棒指揮之事實，
      有臺北市政府警察局文山第二分局九十二年六月十六日北市警文二分交字第○
      九二六一二九六一○○號書函在卷可稽，核與臺北市政府警察北市警交大字第
      ＡＦ0000000號舉發違反道路交通管理事件通知單所載相符﹔又受處分
      人辯稱無採證照片等語，因拒絕停車接受稽查而逃逸之行為稍縱即逝，實難即
      時予以採證，且交通警察掣單舉發違反道路交通管理處罰條例所列之違規事實
      ，本質上為行政處分，係公務員基於職務上之權力，依法就特定之具體事件所
      為之具公法上效果之單方面行政行為，基於公務員為公法上行為具有公信力之
      原則，該行政行為當可被推定為真正，從而本件抗告人既未能提出證據以資證
      明其確無違規行為，僅空言稱並未有任何違規行為，尚難認其辯解為可採，本
      件事證明確，受處分人駕駛其所有前開車號重型機車之違規行為堪以認定。
四、綜上所述，抗告人確有在前述時間騎乘機車在設有機慢車兩段左轉標誌之前述交
    岔路口，不依該標誌之指示以兩段式完成左轉，而逕行直接左轉之違規行為，原
    審因認原處分機關依道路交通管理處罰條例第四十八條第二款、第六十條第一項
    、第六十三條第一項第一款，裁處受處分人新台幣六百元（轉彎時不依標誌、標
    線、號誌指示之違規行為）、三千元（有違反道路交通管理處罰條例之行為，經
    交通勤務警察制止時，拒絕停車接受稽查而逃逸之違規行為）罰鍰，並各記違規
    點數一點，核無違誤，乃裁定駁回抗告人在原審之異議，經核原裁定認事用法，
    尚無違誤。抗告人仍執前詞指摘原裁定不當，為無理由，應予駁回。
三、據上論結，應依道路交通案件處理辦法第二十六條、道路交通管理處罰條例第八
    十九條、刑事訴訟法第四百十二條，裁定如主文。
中      華      民      國    九十二    年      十      月     三十     日
                              台灣高等法院交通法庭
                                  審判長法  官  楊  照  男
                                        法  官  王  詠  寰
                                        法  官  陳  炳  彰
右正本證明與原本無異。
不得再抗告。
                                        書記官  沈  秀  容
中      華      民      國    九十二    年     十一     月      三      日


司法院資訊處製作；財團法人民間司法改革基金會備份。
